【裁判字號】    98,訴,830
【裁判日期】    980629
【裁判案由】    損害賠償
【裁判全文】
臺灣臺中地方法院民事判決  98年度訴字第830號
原  告  丙○○
被  告  甲○○
上列當事人間損害賠償事件，本院於民國98年6月15日言詞辯論
終結，判決如下：
    主      文
原告之訴及假執行之聲請均駁回。
訴訟費用由原告負擔。
    事實及理由
一、原告起訴主張：被告於民國93年8月間，在臺中商業銀行銀
    行臺中港分行營業廳，向其所熟識之客戶乙○○散布說：「
    原告不正常、精神有問題，是瘋子」，原告於96年10月間，
    經訴外人乙○○轉告始知悉上情。被告上開行為，嚴重影響
    原告名譽，爰依據民法第184條第1項、第195條規定，請求
    被告應給付原告新臺幣 (下同)51 萬元，及自起訴狀繕本送
    達翌日起至清償日止，按年息5%計算之利息，並陳明願供擔
    保，請准宣告假執行。
二、被告則以：原告就同一事實一直告我，業經鈞院97年度聲判
    字第55號判決駁回等語置辦，請求駁回原告之訴及假執行之
    聲請，並陳明如受不利判決，願供擔保，請准宣告免為假執
    行。
三、按訴訟法上所謂一事不再理之原則，乃指同一事件已有確定
    之終局判決者而言。其所謂同一事件，必同一當事人就同一
    法律關係而為同一之請求，若此三者有一不同，即不得謂為
    同一事件，自不受確定判決之拘束，有最高法院19年上字第
    278號判例可參。本件原告請求之基礎事實，經本院闡明結
    果，原告業於本院98年6月15日言詞辯論時陳述：「我所主
    張的事實是93年8月被告在台中商銀台中港營業廳罵我精神
    有問題、是瘋子的事情」，與被告所提出之本院97年度聲判
    字第55號刑事裁定，係法院就檢察官所為不起訴或緩起訴之
    處分是否正確加以審查，二事件之訴訟程序並非同一，亦與
    本院依職權調閱最高法院97年度臺上字第465號民事確定裁
    定，原告於該事實審所請求之基礎事實為被告自93年6月4日
    起至8月20日止，在其職務上所撰寫之人事觀察報告表中為
    虛偽不實之記載不同，揆諸前揭說明，上開事件均非同一事
    件，則原告提起本件訴訟，顯不違反訴訟法上一事不再理之
    原則。
四、又言論自由為人民之基本權利，憲法第11條有明文保障，國
    家應給予尊重及最大限度之維護，俾人民得以實現自我、溝
    通意見、追求真實及監督各種政治或社會活動之功能得以發
    揮，惟為兼顧對個人名譽、隱私及公共利益之保護，法律並
    非不得對言論自由依傳播方式為合理之限制，司法院大法官
    會議第509號解釋已揭櫫明確。言論是否侵害他人名譽，應
    依具體事件，以客觀之態度、社會公眾之認知及地方習俗等
    認定之，亦即言論如符合社會相當性，縱有侵害他人名譽情
    事，亦為適法行為。蓋如將一切侵害名譽之言論皆作為客觀
    的不法而加以禁止，則人民將噤若寒蟬或言不由衷，社會活
    動立趨靜止。因此，法律所要禁止的言論，僅是在社會生活
    中，超過正常活動機能之行為。證人乙○○固於本院98年6
    月15日言詞辯論時結證稱：「法官問：是否有在93年8月有
    聽到被告在台中商銀台中港營業廳罵原告精神有問題、是瘋
    子的事情？答：在93年8月份時我去台中商銀台中港營業廳
    時被告私底下跟我說的，我沒有看到被告直接罵原告。我是
    在原告離開台中商銀時，大概是在96年10月將上開事情轉達
    原告，我不知道會發生原告會告被告的事情」，惟為被告所
    否認，且縱認屬實，依社會通念，私底下道人是非，雖屬不
    道德，惟並未超過社會正常活動機能，揆諸上開說明，應為
    言論自由保護之範疇。
五、綜上所述，縱認被告私下有向證人乙○○說原告精神有問題
    、是瘋子之情事，因未超過社會正常活動機能，應為言論自
    由保護之範疇。從而，原告依據民法第184條第1項、第195
    條規定，請求被告應給付原告51萬元，及自起訴狀繕本送達
    翌日起至清償日止，按年息5%計算之利息，即屬無據，其假
    執行之聲請亦失所附麗，應併予駁回。
六、本件判決之基礎已臻明確，兩造其餘之攻擊防禦方法及舉證
    ，核與判決無影響，毋庸一一論列，末此敘明。
據上論結，本件原告之訴為無理由，依民事訴訟法第78條，判決
如主文。
中    華    民    國    98    年    6     月    29    日
                  民事第一庭  法  官  劉正中
以上為正本係照原本作成。
如對本判決上訴，須於判決送達後20日內向本院提出上訴狀（須
附繕本）。
中    華    民    國    98    年    6     月    29    日
                              書記官  林素珍


司法院資訊處製作；財團法人民間司法改革基金會備份。
